臺灣臺南地方法院刑事判決　　　　　　　　　　　　九十三年度簡上字第一二四號
　　上　訴　人　臺灣臺南地方法院檢察署檢察官
　　被　　　告　乙○○
右列上訴人因被告竊盜案件，不服本院九十三年度簡字第五四五號，中華民國九十三
年三月三十一日第一審簡易判決（起訴案號：臺灣臺南地方法院檢察署九十二年度營
偵字第一０九八號），提起上訴及函
度營偵字第一五九號），本院管轄之合議庭逕為第一審判決如左：
    主  文
原判決關於乙○○部分撤銷。
乙○○共同連續攜帶兇器竊盜，處有期徒刑捌月。扣案之長鐵剪壹支，沒收之。
    事  實
一、乙○○前於民國九十年間，因偽造文書案件，經本院以九十年度易字第一０二六
    號判處有期徒刑三月，緩刑二年，而於九十年六月二十二日確定。詎乙○○仍不
    知悔改，竟基於意圖為自己不法所有之概括犯意，先後為下列竊盜行為：
  (一)乙○○於緩刑期內之九十二年二月四日（即大年初四）晚上十一時許，撥打電話
    邀集友人黃永豐（業經本院以九十三年度簡字第五四五號判處有期徒刑六月、緩
    刑三年確定）前往他處行竊，二人即共同基於意圖為自己不法所有之犯意聯絡（
    業經蒞庭檢察官於原審當庭更正），於翌日凌晨二時許，由黃永豐駕駛其所有之
    車牌號碼Ｃ９─０９１９號自小客貨車搭載乙○○，共同前往臺南縣將軍鄉苓和
    村一之一號丙○○經營惟已歇業無人住居之「一中企業股份有限公司」（下稱「
    一中公司」），趁該公司之鐵大門未上鎖之際，侵入該公司廠區內，由黃永豐在
    旁把風，乙○○則持客觀上可供兇器使用之長鐵剪一支，將該公司廠區內之高壓
    電纜線剪斷，而共同著手竊取上開電纜線。嗣後黃永豐及乙○○將該批電纜線放
    置在上開車輛之後車廂，已置於其等實力支配之下，而欲離開現場之際，遭不詳
    姓名之人發現而於同日凌晨二時五十八分許報警處理，警方旋於同日凌晨三時許
    火速趕到現場，惟乙○○及黃永豐早因知覺而先行逃逸，並將上開車輛及電纜線
    留置在現場。經警檢視後，當場在該車輛後車廂內，查獲遭剪斷並綑綁成捆之電
    纜線三十綑（重四百十公斤、價值新臺幣〈下同〉三萬六千元、發還與丁○○）
    ，並扣得車牌號碼Ｃ９─０９１９號自小客貨車一輛、長短鐵剪各一支、外套一
    件、摩托羅拉手機一支（序號000000000000000號）。
  (二)乙○○復承前揭意圖為自己不法所有之犯意，和與之有共同意圖為自己不法所有
    犯意聯絡之黃輝南、柯明得（黃輝南、柯明得部分，另經臺南地檢署檢察官以九
    十三年度營偵字第一五九號提起公訴），於九十二年十一月二十七日晚間十一時
    許，由黃輝南駕駛車牌號碼ＴＷ─１７０８號自小貨車搭戴乙○○、柯明得，共
    同前往臺南縣學甲鎮文化里六之十號甲○○所有惟無人住居之「廢棄瀝青回收廠
    」工地，趁該回收廠鐵門未上鎖之際，侵入該廠區內，徒手竊取該處甲○○所有
    鐵製圓鐵樓梯一個、凹型鐵製樓梯一個、三角Ａ型鐵一個、錨齒輪一個、圓鐵管
    一支、圓鐵管引擎排氣管一支、四角型角鐵一塊、小塊角鐵一塊等物得手，共計
    重達四百八十公斤之鐵製物品，乙○○等三人隨即於翌日凌晨一時許，將該竊得
    之鐵製物品載至臺南縣學甲鎮○○里○○路與中正路口由劉萬安所經營之「宗安
    企業地磅」，以每公斤四元之代價，變賣與不知情之劉萬安（業經臺灣臺南地方
    法院檢察署檢察官以九十三年度偵字第二０六九號為不起訴處分），共計變賣得
    款一千九百二十元，乙○○、柯明得各分得六百元、黃輝南則分得七百二十元。
    嗣經甲○○於前揭廢鐵回收場發現前揭遭竊物品後報警處理，經警循線調查，而
    查獲上情，並扣得上開失竊之鐵製圓鐵樓梯一個、凹型鐵製樓梯一個、三角Ａ型
    鐵一個、錨齒輪一個、圓鐵管一支、圓鐵管引擎排氣管一支、四角型角鐵一塊、
    小塊角鐵一塊（均已發還甲○○）。
二、案經臺南縣警察局學甲分局報告臺灣臺南地方法院檢察署檢察官偵查起訴及臺南
    縣警察局學甲分局報告臺灣臺南地方法院檢察署檢察官函請併案審理。
    理  由
一、訊據被告乙○○雖坦承於前揭時、地，與張永豐、黃輝南、柯明得等人，分別共
    同前往「一中公司」及「廢棄瀝青回收廠」，在未經所有人同意之情形下，即擅
    自以長鐵剪一支剪斷電纜線後取走及徒手取走他人鐵製圓鐵樓梯等鐵製物品之行
    為，惟仍矢口否認有何竊盜之犯行，辯稱：案發工廠沒有營業，大門又未關閉，
    亦未設有圍牆，伊以為前開失竊之物品，均是沒有人的，才拿走變賣，伊並無竊
    盜之犯意云云。經查：
  (一)被告乙○○前開供承，核與同案被告張永豐於原審自白之事實相符，復與同案被
    告黃輝南、柯明得於警詢及偵查中之自白相符，並據證人即「一中公司」總經理
    丁○○、證人劉萬安於警詢及偵查中證述明確，復據被害人丙○○於原審及被害
    人甲○○於警詢時指訴明確（詳本院九十三年度易字第五二號刑案卷第四十頁至
    第四二頁；臺南縣警察局學甲分局學警刑字第０九三０００一五六四０號刑案偵
    查卷第三一頁至第三四頁）。此外，並有臺南縣警察局苓和所受理各類案件紀錄
    表一紙、臺南縣警察局員警工作紀錄簿一紙、扣押書一紙、臺南縣警察局學甲分
    局贓物認領保管單二紙、車牌號碼Ｃ９─０９１９號自小客貨車內遺留物示意圖
    一紙、去氧核糖核酸樣本採集單二紙、刑事案件證物採驗紀錄表一紙、內政部警
    政署刑事警察局九十二年四月七日刑醫字第０９２００２８５０５號鑑驗書一份
    、通聯紀錄九紙、刑案現場照片（「一中公司」）十二幀、臺南縣警察局學甲分
    局學甲派出所查獲劉萬安涉嫌贓物案件代保管收據一紙、安宗企業地磅單一紙、
    車籍作業系統─查詢認可表一紙、「宗安企業地磅」現場照片影本十一幀、「廢
    棄瀝青回收廠」照片影本四幀、車牌號碼ＴＷ─１７０８號自小貨車照片影本三
    幀、刑案現場照片（「廢棄瀝青回收廠」）影本二幀、「廢棄瀝青回收廠」現場
    位置圖二紙附卷（詳臺南縣警察局學甲分局學警刑字第０九二００００六七二號
    刑案偵查卷第三三頁、第三四頁、第三七頁至第四十頁、第四二頁、第四四頁至
    第四六頁、第四九頁至第五七頁、第六一頁至第六六頁；臺南縣警察局學甲分局
    學警刑字第０九三０００一五六四０號刑案偵查卷第三八頁、第三九頁、第五十
    九頁、第六六頁至第七五頁；詳九十三年度營偵字第一五九號偵查卷第二七頁至
    第二九頁）可參，復有扣案車牌號碼Ｃ９─０９１９號自小貨車一輛、長鐵剪一
    支、鐵製圓鐵樓梯一個、凹型鐵製樓梯一個、三角Ａ型鐵一個、錨齒輪一個、圓
    鐵管一支、圓鐵管引擎排氣管一支、四角型角鐵一塊、小塊角鐵一塊等物可資佐
    證，堪認被告乙○○前供承屬實可信。
  (二)被告乙○○雖辯稱：案發工廠沒有營業，大門又未關閉，亦未設有圍牆，伊以為
    前開失竊之物品，均是沒有人的，才拿走變賣，伊並無竊盜之犯意云云。然查：
  1.被害人丙○○失竊之前開電纜線一批，原係裝置於「一中公司」廠區配電室，為
    用以傳送機器主電源之高壓電線，且該廠區為一混凝土設有鐵大門之建築物等情
    ，業據證人丁○○於警詢時供述在卷（詳臺南縣警察局學甲分局學警刑字第０九
    二００００六七二號刑案偵查卷第一頁），並有「一中公司」現場照片六幀附卷
    （詳臺南縣警察局學甲分局學警刑字第０九二００００六七二號刑案偵查卷第六
    一頁至第六三頁）可參，被告乙○○尚須持扣案之長鐵剪剪下始能取走，此與一
    般廢棄無主物任意棄置於公眾可任意到達之場所或可隨手取走，實有相當差異，
    被告為一意識健全之成年人，豈有無法分辨該批電纜線是否為他人不要廢棄物之
    可能，其未向該建築物之屋主詢問，即於深夜時分，夥同被告張永豐，打開上址
    鐵大門，駕駛車牌號碼Ｃ９─０９１９號自小客貨車進入廠區，持長鐵剪剪下該
    批電纜線，其主觀上對於該批電纜線非屬廢棄物應有認識。
  2.被害人甲○○前開失竊之鐵製品一批，原係置於「廢棄瀝青回收廠」工地空地內
    之抽砂機器配件等情，已據被害人甲○○供述在卷（詳臺南縣警察局學甲分局學
    警刑字第０九三０００一五六四０號刑案偵查卷第三一頁、第三二頁），且該「
    廢棄瀝青回收廠」，建有混凝土貼磁磚之圍牆，並裝有活動之鐵大門，廠區內復
    有廢棄瀝青回收設備及鐵皮搭蓋之建築物，此觀之「廢棄瀝青回收廠」現場照片
    四幀及現場圖二紙即明（詳臺南縣警察局學甲分局學警刑字第０九三０００一五
    六四０號刑案偵查卷第二七頁至第二九頁），該廠區雖有部分區域長有雜草，且
    四周並未全部建有圍牆，惟仍與一般堆置廢棄物之空地有別，依常情判斷，應可
    認該批鐵製品係在他人管領持有中，否則被害人甲○○大可將該批鐵製品棄置於
    該廠區外，眾人可任意到達之馬路上，而無須施以圍牆、鐵大門等防盜設施之必
    要！本件被告乙○○夥同被告黃輝南、柯明得於深夜時分，駕駛車牌號碼ＴＷ─
    １７０８號自小貨車，趁該回收廠鐵門未上鎖之際，擅自侵入該廠區內取走上開
    鐵製品一批，嗣又隨即變賣與不知情之劉萬安，其辯稱：以為該批鐵製品係他人
    不要之廢棄物云云，實難採信。
  (三)綜上所述，被告乙○○前揭所辯，顯係事後卸責之詞，不足採信，本件事證明確
    ，被告犯行堪以認定。
三、查被告乙○○持以行竊之長鐵剪一支，在客觀上足以對人之生命、身體、安全構
    成威脅，具有危險性，自屬兇器無訛。核被告乙○○所為，係犯刑法第三百二十
    一條第一項第三款、第四款之結夥三人以上攜帶兇器加重竊盜罪。公訴人雖認被
    告乙○○另涉犯刑法第三百二十一條第一項第二款毀越門扇、牆垣或其他安全設
    備而竊盜之罪嫌，惟此部分事實業據被告乙○○堅決否認，並供稱：「（如何進
    入工廠內？）有圍牆沒有錯，但是大門可以推開，我們是推開大門之後才開車進
    入的，我們沒有翻牆。」等語在卷（詳本院九十三年度易字第五二號刑案卷第四
    一頁、第四二頁），而被害人丙○○於原審審理時亦稱：「（公司外面有無圍牆
    ？門有無上鎖？）工廠外有圍牆，大門是電動門，但是用推的也可以開．．．。
    」、「（對於警卷內所附照片，有何意見？（提示並告以要旨）那個不是大門，
    警卷照片是工廠裡面，該鐵捲門的電在守衛室，可以開，門沒有被破壞。」等情
    綦詳（詳本院九十三年度易字第五二號刑案卷第四一頁），且觀諸起訴書所載之
    犯罪事實，其內容並未敘及被告乙○○有何毀越門扇、牆垣或其他安全設備之行
    為。故而，公訴人認為被告乙○○涉犯刑法第三百二十一條第一項第二款之加重
    竊盜罪嫌部分，應係誤引，附此敘明。被告乙○○上開二次竊盜犯行，時間尚稱
    緊接，所犯又係犯罪基本構成要件相同之罪名，顯係基於概括犯意反覆為之，為
    連續犯，應依刑法第五十六條規定以情節較重之攜帶兇器加重竊盜一罪論，並依
    法加重其刑。公訴人雖僅就被告乙○○上揭犯罪事實欄(一)之竊盜犯行提起公訴，
    然檢察官就犯罪事實一部起訴者，其效力及於全部，本件被告所為犯罪事實欄(二)
    之竊盜犯行，與前揭論罪科刑之犯罪事實欄(一)之竊盜犯行，有連續犯之關係，屬
    裁判上一罪，已如前述，本院自得一併審理，併此敘明。被告與張永豐二人間，
    就竊取丙○○所有電纜線之竊盜犯行部分；被告與黃輝南、柯明得三人間，就竊
    取甲○○所有鐵製物品之竊盜犯行部分，各有犯意之聯絡及行為之分擔，均為共
    同正犯。
三、原審據以論科，固非無見，惟查犯罪事實欄(二)被告乙○○所為之竊盜犯行，原審
    未及審理，容有未合，檢察官據此上訴為有理由，原判決關於被告乙○○部分自
    應予撤銷。茲審酌被告乙○○有犯罪事實欄所載之前科素行，有臺灣臺南地方法
    院檢察署刑案資料查註紀錄表及臺灣高等法院被告全國前案紀錄表附卷可參，仍
    不知悔改，於緩刑中再犯本件犯罪事實欄(一)所載之竊盜犯行，其不思努力工作賺
    取正當酬勞，竟貪圖不法利益，意圖行竊以獲取財物，並利用夜間一般人較易疏
    於注意之際，持兇器行竊，破壞社會之善良秩序，並審酌其犯罪之動機、目的、
    所生危害、竊盜所得財物價值、智識程度、犯罪後之態度等一切情狀，量處如主
    文所示之刑，以資懲儆。扣案之長鐵剪一支，為被告乙○○所有供本件竊盜犯罪
    所用之物，業據被告乙○○供承在卷（詳本院九十三年度易字第五二號刑案卷第
    二三頁），自應依刑法第三十八條第一項第二款之規定宣告沒收。至於扣案之短
    鐵剪一支及外套一件、手機一支，雖分別為被告張永豐及乙○○所有之物，惟短
    鐵剪一支業據被告黃永豐否認係供本件竊盜所用或預備之物，復查無證據證明上
    情，而外套一件及手機一支則非供被告乙○○、張永豐二人竊盜犯罪所用或預備
    之物，上開物品亦均非屬違禁物或因犯罪所得之物，故爰不予宣告沒收之，附此
    敘明。
四、按對於簡易判決之上訴，準用刑訴法第三編第一章及第二章之規定。管轄第二審
    之地方法院合議庭受理簡易判決上訴案件，應依通常程序審理。其認案件有刑訴
    法第四百五十二條之情形者，應撤銷原判決，逕依通常程序為第一審判決，法院
    辦理刑事訴訟簡易程序案件應行注意事項第十四項定有明文。查本案被告乙○○
    所犯右揭之罪並不合於刑事訴訟法第四百四十九條所定得以簡易判決處刑之案件
    （即審判中發現其他裁判上一罪之犯罪事實，足認檢察官之求刑顯不適當），而
    有刑事訴訟法第四百五十一條之一第四項但書第二款之情形，依前揭規定，應由
    本院合議庭逕依通常程序審理後，而為第一審之判決，檢察官或被告如不服本判
    決，仍得於法定上訴期間內提起上訴，附此敘明。
據上論斷，應依刑事訴訟法第四百五十五條之一第一項、第三項、第四百五十二條、
第四百五十一條之一第四項但書第二款、第三百六十九條第一項前段、第二百九十九
條第一項前段，刑法第五十六條、第二十八條、第三百二十一條第一項第三款、第三
十八條第一項第二款，罰金罰鍰提高標準條例第一條前段，判決如主文。
本案經檢察官戊○○到庭執行職務。
中      華      民      國      九十三      年      七    月    三十    日
                                            臺灣臺南地方法院刑事第七庭
                                                審判長法官  鄧希賢
                                                      法官  楊佳祥
                                                      法官  陳金虎
右正本證明與原本無異。
如不服本判決，應於判決送達後十日內，向本院提出上訴狀。
                                                書  記  官  楊建新
中      華      民      國      九十三      年      七    月    三十    日
附錄本判決論罪科刑法條：
刑法第三百二十一條
犯竊盜罪而有左列情形之一者，處六月以上、五年以下有期徒刑：
一、於夜間侵入住宅或有人居住之建築物、船艦或隱匿其內而犯之者。
二、毀越門扇、牆垣或其他安全設備而犯之者。
三、攜帶兇器而犯之者。
四、結夥三人以上而犯之者。
五、乘火災、水災或其他災害之際而犯之者。
六、在車站或埠頭而犯之者。
前項之未遂犯罰之。
